臺灣板橋地方法院刑事判決　　　　　　　 96年度重訴字第2號
公　訴　人　臺灣板橋地方法院檢察署檢察官
被　　　告　甲○○
選任辯護人　陳雅萍律師
上列被告因家庭暴力殺人案件，經檢察官提起公訴（95年度偵字
第22543 號），本院判決如下：
    主  文
甲○○殺人，處有期徒刑拾伍年。扣案之水果刀貳支沒收。
    事  實
一、甲○○與游森培係兄弟，同住在臺北縣三峽鎮有木里6 鄰有
    木117 號住處，其兩人有家庭暴力防治法第3 條第4 款之家
    庭成員關係，惟彼此間相處不睦，時生言語衝突。詎甲○○
    於民國95年9 月26日凌晨1 時許，在上址住處內，因其弟游
    森培夜歸後觀看電視之聲響擾其睡眠，兩人遂於客廳發生口
    角爭執，致渠等母親乙○○○於睡夢中驚醒後趕至客廳，始
    將游森培與甲○○二人拉開，但兩人口角未歇，此時游森培
    表示要搬離住處不想再與甲○○同住，並走出屋外欲開車離
    去時，甲○○竟隨即自其房內持二支水果刀追出屋外，以「
    幹恁娘（臺語）」髒話辱罵游森培（公然侮辱部分未據告訴
    ），游森培不滿受辱，復下車與甲○○扭打，甲○○竟萌生
    殺人之犯意，操持其所有之水果刀，以左、右手各拿一支之
    方式，朝游森培之兩鎖骨間及側肋下各猛刺一刀，致游森培
    兩鎖骨之間受有1.8 公分長之縱行傷口，往後略往上略往右
    刺入右頸部約5 公分，刺穿右頸動脈前後壁，又左側肋下受
    有1.2 公分長之縱向傷口，往右水平刺入約6 公分，刺入胃
    前壁體部，游森培雖轉身至屋後拾取竹竿抵擋，仍傷重倒地
    ，其母乙○○○目睹兄弟相殘慘狀，急忙撥打電話求助託人
    報警，游森培雖經送往財團法人恩主公醫院急救，仍因上述
    刺傷導致出血性休克，於95年9 月26日凌晨1 時50分許在送
    醫途中傷重死亡，同一時間警方據報前往現場，並扣得甲○
    ○所有供刺殺游森培所用之前述水果刀二支。
二、案經臺北縣警察局三峽分局報請臺灣板橋地方法院檢察署檢
    察官偵查起訴。
    理  由
一、刑事訴訟法第159 條第1 項雖規定，被告以外之人於審判外
    之言詞或書面陳述，除法律有規定外，不得作為證據。惟同
    法第159 條之5 明定：「被告以外之人於審判外之陳述，雖
    不符前四條之規定，而經當事人於審判程序同意作為證據，
    法院審酌該言詞陳述或書面陳述作成時之情況，認為適當者
    ，亦得為證據。」、「當事人、代理人或辯護人於法院調查
    證據時，知有第一百五十九條第一項不得為證據之情形，而
    未於言詞辯論終結前聲明異議者，視為有前項之同意。」其
    立法理由在於傳聞證據未經當事人之反對詰問予以核實，乃
    排斥其證據能力。惟當事人如放棄對原供述人之反對詰問權
    ，於審判程序表示同意該等傳聞證據可作為證據，此時，法
    院除認該傳聞證據欠缺適當性外，自可承認其證據能力。又
    當事人、代理人或辯護人於調查證據時，知有刑事訴訟法第
    159 條第1 項不得為證據之情形，卻表示「對於證據調查無
    異議」、「沒有意見」等意思，而未於言詞辯論終結前聲明
    異議者，應視為已有將該等傳聞證據採為證據之同意。經查
    ：被告甲○○、辯護人及檢察官於本院準備程序期日及審判
    期日，對於本件之供述證據即：證人即被告之母乙○○○於
    警詢及偵查中之陳述、法務部法醫研究所95年11月17日（95
    ）醫鑑字第1948號鑑定書、臺灣板橋地方法院檢察署法醫驗
    斷書、相驗屍體證明書、臺北縣政府警察局95年10月16日三
    峽分局轄內游森培死亡案現場勘查報告、內政部警政署刑事
    警察局95年11月7 日刑醫字第0950149623號鑑驗書等證據之
    證據能力不爭執。嗣被告、辯護人及檢察官復於審判期日就
    本院逐一提示之證據於言詞辯論終結前，均未主張有刑事訴
    訟法第159 條第1 項不得為證據之情形，本院審酌上開筆錄
    、書面作成時並無不當取供之情形，亦無證明力明顯過低之
    瑕疵，認為作為證據要屬適當，揆諸上開說明，本件經調查
    之證據，均有證據能力，合先敘明。
二、訊據被告甲○○固坦承於上述時、地持刀刺傷其胞弟即被害
    人游森培，致游森培發生死亡結果之事實，惟矢口否認有何
    故意殺人之犯行，辯稱：伊並無殺人犯意云云。辯護人亦為
    被告辯護稱：案發當時被告確屬爛醉如泥之狀態，意識能力
    深受酒精影響，而且伊係於游森培下車與其拉扯時，順手將
    手中所持的刀刺向游森培，事出突然，並無預知刺傷部位，
    也無從預見會生游森培死亡之結果，雖被告對其行為與游森
    培死亡結果間之因果關係不爭執，但因乏殺人故意，請依傷
    害致死罪論處等語。然查：
  (一)被告於上揭時、地，以雙手各持一支其所有之水果刀刺傷其
    胞弟游森培，致游森培身中二刀，其一係在兩鎖骨之間受有
    1.8 公分長之縱行傷口，往後略往上略往右刺入右頸部約5
    公分，刺穿右頸動脈前後壁；其二係在左側肋下受有1.2 公
    分長之縱向傷口，往右水平刺入約6 公分，刺入胃前壁體部
    ，且因上述刺傷導致出血性休克，於95年9 月26日凌晨1 時
    50分許在送醫途中傷重死亡之事實，業據被告於審理時供認
    在卷，並經證人即被告之母乙○○○於警詢及偵查中證述屬
    實，又有法務部法醫研究所95年11月17日（95）醫鑑字第19
    48號鑑定書、臺灣板橋地方法院檢察署法醫驗斷書、相驗屍
    體證明書、臺北縣政府警察局95年10月16日三峽分局轄內游
    森培死亡案現場勘查報告、內政部警政署刑事警察局95年11
    月7 日刑醫字第0950149623號鑑驗書附卷可稽，復有被告所
    有用以刺傷游森培之水果刀二支扣案可證，是游森培之死亡
    結果，確因被告之持刀刺殺行為所造成，被告之刺殺行為與
    被害人之死亡結果間顯有相當因果關係，已可認定。
  (二)被告雖以其並無殺人犯意云云置辯，辯護人亦認應以傷害致
    人於死罪論處而為辯護，然依證人乙○○○於偵查中結證稱
    ：案發當日是因游森培在客廳看電視而引發爭吵，經其出面
    勸阻後，游森培還繼續與被告對罵，游森培氣憤的說「這裡
    不住了」後，就轉身到屋外去開車，且已發動車子迴轉車身
    準備離開，此時被告就自房內持二支水果刀出來，追出門外
    ，在庭院繼續辱罵游森培，並說「有膽就過來」，此時游森
    培下車用手推被告時，就聽到游森培慘叫一聲，因為燈光太
    暗，不知游森培有無中刀，但伊有目睹被告雙手持水果刀出
    手朝游森培刺去，後來游森培轉往屋後拿竹竿，被告也追過
    去，伊也追過去，該處燈光較亮，伊就看見游森培胸口、嘴
    裏直冒血，竹竿雖拿在手上，但還沒揮打就倒地了，被告看
    游森培倒了，還用手搥游森培的胸口說他裝死，並因為看到
    游森培胸口大量冒血，就轉身離開進去屋內等語（見95年度
    相字第1358號相驗卷宗第46頁），可見被告於事發時因與游
    森培爭吵，氣憤難遏而主動挑釁，既擇人體脆弱之要害部位
    加害，下手又極為猛重，觀諸卷附之法務部法醫研究所鑑定
    書所載，被告之持刀刺殺行為，致游森培身中二刀，其一係
    在兩鎖骨之間受有1.8 公分長之縱行傷口，往後略往上略往
    右刺入右頸部約5 公分，刺穿右頸動脈前後壁；其二係在左
    側肋下受有1.2 公分長之縱向傷口，往右水平刺入約6 公分
    ，刺入胃前壁體部，且因上述刺傷導致出血性休克等情，此
    胸部、腹部均係人體要害之一，以尖刀猛剌人體胸部、腹部
    ，必定傷及內臟、動脈等重要器官而血流不止，足以令人死
    亡，為一般人所明知，被告為青壯之人，自難諉為不知。甚
    至扣案之水果刀二支，長度分別為16公分、22公分、其中刀
    刃各為7 公分、11公分，刀柄長度各為9 公分、11公分，有
    卷附之兇刀照片4 幀足憑（見95年度偵字第22543 號偵查卷
    宗第22948 號第98頁至100 頁），與之上開解剖結果相較，
    被告刺殺時該兇刀刀刃已大半沒入被害人身體中，並傷及體
    內重要臟器，決非不小心刺傷可比，按諸實際，倘非被告向
    前刺殺游森培，當不可能致游森培受有上開傷害而死，自此
    被告積極地持刀殺害游森培之情以觀，在在足認被告於實施
    加害行為時，即有使人喪失生命之故意，其與游森培間因故
    發生口角而生致人於死之殺意，至為灼然。至於被告於案發
    後謂游森培裝死，又急於離開現場，要係被告由發生口角之
    氣憤，再至刺殺游森培之衝動，嗣見游森培傷重而倉惶恐懼
    等心念轉換，尚不足以此而逕認本件應係傷害致人於死之認
    定。
  (三)被告雖以案發當天伊有飲酒，對事情之發生並不知情為辯，
    其辯護人亦另以被告嗣於警詢時進行酒精測試時呼氣中酒精
    濃度尚高達每公升1.19毫克，堪認被告於行為時意識能力深
    受酒精影響云云。惟證人乙○○○於偵查時明確結證稱：當
    天被告雖有喝酒情事，但行為時步行正常，並無走路不穩情
    形，也無對外界事物全然不知的狀況，應該知道自己在做什
    麼等語（見95年度相字第1358號相驗卷宗第47頁），顯難逕
    認被告於行為時意識能力受有酒精影響，而被告自案發後至
    警詢止尚有時間上之間隔，故警方對其實施測試時之酒精濃
    度呈現，究係於案發前或案發後飲酒所致，亦非無疑，尚無
    從遽為被告有利之認定。況且，刑法第19條第1 項、第2 項
    雖規定：「行為時因精神障礙或其他心智缺陷，致不能辨識
    其行為違法或欠缺依其辨識而行為之能力者，不罰。行為時
    因前項之原因，致其辨識行為違法或依其辨識而行為之能力
    ，顯著減低者，得減輕其刑。」惟同條第3 項已明定：「前
    二項規定，於因故意或過失自行招致者，不適用之。」從而
    ，縱認本件被告於行為時有飲酒致醉情事，但其飲酒既係自
    行招致，對其責任亦無任何減免。
  (四)綜上，足認被告上開所辯，顯係圖卸飾詞，殊無可採，罪證
    明確，犯行洵堪認定。
二、核被告所為，係犯刑法第271 條第1 項殺人罪。爰審酌被告
    青壯氣盛，僅為細故口角，竟當其母親面前持刀刺殺胞弟，
    罔顧手足情義，手段激烈兇殘，造成被害人死亡之無可回復
    損害，兼衡其於犯罪後之態度及檢察官於審理時之具體求刑
    等一切情狀，量處如主文所示之刑。又扣案之水果刀二支，
    係被告所有供本件犯罪所用之物，業經證人乙○○○於偵查
    中結證無訛，爰依刑法第38條第1 項第2 款規定，併予宣告
    沒收。
據上論斷，應依刑事訴訟法第299 條第1 項前段，刑法第271 條
第1 項、第38條第1 項第2 款，判決如主文。
本案經檢察官蔡元仕到庭執行職務
中　　華　　民　　國　　96　　年　　4 　　月　　2 　　日
                  刑事第一庭    審判長法　官  陳恆寬
                                      法  官  陳福來
                                      法  官  張江澤
以上正本證明與原本無異。
如不服本判決，應於送達後10日內，向本院提出上訴狀。
                                      書記官　林怡秀
中　　華　　民　　國　　96　　年　　4 　　月　　2 　　日
附錄本案論罪科刑法條全文：
刑法第271條
殺人者，處死刑、無期徒刑或十年以上有期徒刑。
前項之未遂犯罰之。
預備犯第一項之罪者，處二年以下有期徒刑。
